# 陈版请入，请教股份支付问题

提问人：dysonle 时间：2017-04-07 17:43:36
请问需确认是否公司股权激励是否存在股份支付情况，该从哪几方面下手？

回答人：chenyiwei
是否构成股份支付的判断，其主要依据是《企业会计准则第 11 号——股份支付》和《企业会计准则讲解（ 2010 ）》P181所列的股份支付定义和三项基本特征的规定。即： 股份支付，是指企业为获取职工和其他方提供服务而授予权益工具或者承担以权益工具为基础确定的负债的交易。股份支付准则所指的权益工具是指企业自身权益工具，包括企业本身、企业的母公司或同集团其他会计主体的权益工具。股份支付具有以下特征：一是股份支付是企业与职工或其他方之间发生的交易。以股份为基础的支付可能发生在企业与股东之间、合并交易中的合并方与被合并方之间或者企业与其职工之间，其中，只有发生在企业与其职工或向企业提供服务的其他方之间的交易，才可能符合股份支付准则对股份支付的定义。二是股份支付是以获取职工或其他方服务为目的的交易。企业在股份支付交易中意在获取其职工或其他方提供的服务(费用)或取得这些服务的权利(资产)。企业获取这些服务或权利的目的在于激励企业职工更好地从事生产经营以达到业绩条件，不是转手获利等。三是股份支付交易的对价或其定价与企业自身权益工具未来的价值密切相关。
股份支付交易与企业与其职工间其他类型交易的最大不同，是交易对价或其定价与企业自身权益工具未来的价值密切相关。在股份支付中，企业要么向职工支付其自身权益工具，要么向职工支付一笔现金，而其金额高低取决于结算时企业自身权益工具的公允价值。
同时符合上述三项基本特征的交易事项构成股份支付。不同时满足上述三项特征的交易事项不构成股份支付，不按照股份支付准则处理（但仍可能适用职工薪酬等其他相关会计准则）。 照 2015 年 5 月 29 日，股转公司发布的《挂牌公司股票发行常见问题解答——股份支付》，对挂牌公司股票发行与股份支付相关的事项进行了解答。概括而言： “1、在全国股转系统挂牌的公司在股票发行业务中符合《企业会计准则第 11 号——股份支付》规定情形的，均应适用股份支付的会计准则并相应进行账务处理。 2 、在股票发行中，如果符合以下情形的，一般应按照《企业会计准则第 11 号——股份支付》的规定处理： （ 1 ）向公司高管、核心员工、员工持股平台或者其他投资者发行股票的价格明显低于市场价格或者低于公司股票公允价值的； （ 2 ）股票发行价格低于每股净资产的； （ 3 ）发行股票进行股权激励的； （ 4 ）全国股转系统认为需要进行股份支付说明的其他情形。 3 、关于挂牌公司股票的公允价值，可参考如下情形：A.有活跃交易市场的，应当以市场价格为基础，并考虑波动性；B.无活跃交易市场的，可以参考如下价格： （ 1 ） 采用估值技术。估值方法应当符合《企业会计准则第 22 号——金融工具确认和计量》的有关规定确定权益工具的公允价值，并根据股份支付协议的条款的条件进行调整。可以使用的估值方法包括现金流折现法、相对价值法以及其他合理的估值方法，也可聘请估值机构出具估值报告。企业应当根据具体条件恰当选择合理的评估 方法，科学合理使用评估假设，并披露评估假设及其对评估结论的影响，形成合理评估结论。 （ 2 ）参考同期引入外部机构投资者过程中相对公允的股票发行价格，发行价格不公允的除外，例如，由于换取外部投资者为企业带来的资源或其他利益而确定了不合理的发行价格应当被排除掉。 挂牌公司需注意的是，无论采用何种方法确定公允价格，对公允价格的论述应当合理、充分并可量化，而非只有定性的说明。 4 、结论 主办券商应当结合本次股票发行的对象、发行的目的、股票的公允价值和发行的价格，判断是否需要适用股份支付并说明具体的账务处理方法。”